臺灣高等法院刑事裁定
109年度抗字第1775號
抗  告  人
即受 刑 人  游哲誼



上列抗告人即受刑人因聲請定其應執行刑案件，不服臺灣基隆地
方法院中華民國109年8月31日裁定（109年度聲字第815號），提
起抗告，本院裁定如下：
    主  文
抗告駁回。
    理  由
一、原裁定意旨略以：本件抗告人即受刑人游哲誼（下簡稱抗告
    人）因詐欺等案件，先後經如附表所示法院判決確定在案（
    詳如附表），此有如附表所示之判決書、本院被告前案紀錄
    表在卷足參。另附表編號4、7、8、9所示為得易科罰金之罪
    ，其餘均為不得易科罰金之罪，抗告人已以書面聲請定應執
    行刑，有抗告人出具之聲請狀在卷可憑，合於刑法第50條第
    2項規定。茲檢察官聲請就如①附表編號1至6及②編號7至11所
    示之罪刑分別定其應執行之刑，經原審審核認聲請為正當，
    乃裁定就①之案件合併定應執行有期徒刑5年10月，又②之案
    件合併定應執行有期徒刑2年8月，並說明因僅有附表編號8
    所示之單一宣告，非宣告多數罰金，自不生定其應執行刑之
    問題等語。
二、抗告意旨略以：等語。
  ㈠依刑法第57條科刑時應以行為人責任為準，並審酌一切情狀
    ，作為公平正義判決，依第57條第1、4、5款之規定，抗告
    人犯罪時與家人同住，家中有父親68歲、母68歲，與妻子離
    異後，尚須扶養女兒11歲，兄妹均已分他方有自己家庭，生
    活亦不寬裕，故奉養年邁雙親，照顧女兒，供養就學及家中
    經濟重擔，均為抗告人一人負擔，為負擔家計來源，故難免
    錯誤營生，也為求家中生活良好，照顧雙親身體，讓子女受
    良好教育，故以法律不外情理法之審判，兼顧法律情感及慣
    性等所規範，足顯抗告人犯罪之犯意均以家庭為中心，不以
    利之享受為圖，以此可觀抗告人為重道德、守倫理之人，再
    以刑事之政策，非在實現以往報應主義之觀念，更尤重在教
    化之功能，抗告人之生活狀況、品行、犯後態度，均符合寬
    減之情狀，且亦深明犯罪行為之不當，實屬受刑之自食惡果
    ，盼受教化輔導，早日回歸社會，再盡為人父之責，然裁定
    刑期太重，寬減侷限太少，實有裁定執行應執行刑過重之狀
    。
  ㈡又刑法第56條連續犯規定，於民國94年2月2日修正公布刪除
    ，並自95年7月1日起施行，而連續犯之所以廢除，係因實務
    界對於「同一罪名」認定過寬，所謂「概括犯意」經常可連
    續數年之久，且在採證上多趨於寬鬆，致過度擴張連續犯概
    念，併案浮濫，造成不公現象，在修正後，基於連續犯原為
    數罪之本質及刑之公平原則，考量過去視為連續犯之犯罪，
    原則上應回歸數罪併罰之處罰，以藉此維護刑罰之公正性。
    再以裁量不得逾越法律規定範圍之外部界限及內部界限，俾
    與立法相契合。又按法律上屬於自由裁量事項，並非概無法
    律上之拘束，在法律上有其外部界限及內部界限，前者為法
    律之具體規定，使法院得以具體選擇為適當之裁判；後者則
    為法律秩序之理念所在，法院為裁判時，二者均不得有所逾
    越。在數罪併罰有2裁判以上，應定其應執行刑之案件，法
    院所為刑之酌定，固屬自由裁量事項，然對於法律之內部界
    限及外部界限，均仍應受其拘束。
  ㈢參以臺灣臺中地方法院98年度聲字第5043號就詐欺罪合計判
    處有期徒刑3年7月，定應執行刑1年10月；臺灣新北地方法
    院98年度聲字第2835號就毒品、竊盜共42月，經數罪併罰後
    為1年10月；最高法院98年台上字第6192號就詐欺罪27次合
    計判處30年7月，定應執行刑4年，就上開個案相比，本案仍
    有定執行刑實有過重之嫌，且逾越比例原則，請求撤銷原裁
    定，重新酌定刑期等語。
三、按數罪併罰，有二裁判以上者，依刑法第51條之規定，定其
    應執行之刑，刑法第53條定有明文；裁判確定前犯數罪者，
    併合處罰之。但得易科罰金之罪與不得易科罰金之罪，經受
    刑人請求檢察官聲請定應執行刑者，依第51條規定定之，刑
    法第50條第1項但書、第2 項亦有明文規定。又刑法第51條
    第5款規定，宣告多數有期徒刑者，於各刑中之最長期以上
    ，各刑合併之刑期以下，定其刑期，但不得逾30年。再法律
    上屬於自由裁量之事項，有其外部性界限及內部性界限，並
    非概無拘束。依據法律之具體規定，法院應在其範圍選擇為
    適當之裁判者，為外部性界限；而法院為裁判時，應考量法
    律之目的，及法律秩序之理念所在者，為內部性界限。法院
    為裁判時，二者均不得有所踰越（最高法院80年台非字第47
    3號判例意旨）。在數罪併罰，有二裁判以上，定其應執行
    之刑時，固屬於法院自由裁量之事項，然仍應受前揭外部性
    界限及內部性界限之拘束（最高法院93年度台非字第192號
    判決意旨參照）。　　　
四、經查：
　㈠本件抗告人先後犯如原裁定附表所示各罪，分別經法院判處
    罪刑確定，此有前揭判決及本院被告前案紀錄表在卷可稽。
    又附表編號4、7、8、9所示為得易科罰金之罪，其餘均為不
    得易科罰金之罪刑，固合於刑法第50條第1 項但書之規定，
    惟受刑人已同意檢察官向法院聲請定其應執行刑，並於臺灣
    基隆地方檢察署依修正刑法第50條受刑人是否請求檢察官聲
    請定應執行刑聲請狀親自簽名捺印，有該聲請書（見原審卷
    第7頁）附卷可參，自合於刑法第50條第2 項之規定，得依
    同法第51條規定定其應執行刑。據上，原裁定附表所示之罪
    ：
　　1.附表編號1至6所示之罪合計總刑度為有期徒刑6年5月，此
      為法院定應執行時之外部界限，而其中附表編號1至3所示
      之罪，前經臺灣臺北地方法院以107年度聲字第234號裁定
      應執行有期徒刑3年8月，再經本院以107年度抗字第739號
      駁回上訴確定。是原審定有期徒刑5年10月，乃在前開範
      疇之內。
　　2.附表編號7至11所示之罪，合計總刑度為有期徒刑3年1月
      ，而其中附表編號7、8所示之罪，業經臺灣基隆地方法院
      以106年度聲字第991號裁定應執行有期徒刑5月確定。是
      原審定有期徒刑2年8月，乃在前開範疇之內。
　　3.揆諸前揭說明，原審並考量受刑人所犯各最犯罪時間、犯
      罪類型、行為態樣、動機等，就其責任非難重複之程度衡
      量，審酌其所犯各罪之法律目的、受刑人違反之嚴重性、
      所犯數罪為整體非難評價，及貫徹刑法量刑公平正義理念
      之內部限制等，未予大幅減輕抗告人之應執行刑，尚難謂
      有何違法不當。抗告意旨泛稱：原裁定未考量抗告人家中
      生活狀況、品行等一切情狀，定刑過重有違內外部界限，
      不符合比例原則云云，顯就原審法院裁量職權之行使，漫
      事爭執，即非適法之抗告理由。
　㈡至抗告人抗告意旨所舉各事例，均屬個案審判中量刑之參考
    ，並無拘束本案之效力，且非本件判決確定後定應執行刑法
    院所得調查審酌之事項，抗告人執此指摘原裁定有違反比例
    或公平原則之情事，容有誤會，自無足採。
　㈢是原裁定經核並無不合，抗告意旨以前揭情詞指摘原裁定不
    當，並無理由，應予駁回。
據上論斷，應依刑事訴訟法第412條，裁定如主文。
中　　華　　民　　國　　109 　年　　10　　月　　30　　日
                  刑事第十二庭審判長法　官  陳如玲
                                    法　官  蔡如惠
                                    法　官  郭惠玲
以上正本證明與原本無異。
如不服本裁定，應於收受送達後五日內向本院提出抗告狀。
                                    書記官  賴尚君
中　　華　　民　　國　　109 　年　　10　　月　　30　　日
附表：
編　　　　　號  1 2 3 罪　　　　　名  三人以上共同冒用公務員名義詐欺取財罪 三人以上共同冒用公務員名義詐欺取財罪 三人以上共同冒用公務員名義詐欺取財罪 宣　　告　　刑  有期徒刑1年2月 有期徒刑1年2月 有期徒刑1年6月 犯　罪　日　期  105年9月5日至9月19日 105年8月26日 105年8月30日、105年8月31日 最　後 事實審 法　　院 臺灣士林地方法院 臺灣新北地方法院 臺灣臺北地方法院  案　　號 105年度訴字第229號 106年度審易字第2133號 106年度審訴字第635號  判決日期  105年11月30日 106年9月22日 106年10月12日 確　定 判　決 法　　院 同上 同上 同上  案　　號 同上 同上 同上  確定日期 106年1月4日 106年10月31日 106年11月7日 

編　　　　　號  4 5 6 罪　　　　　名  剝奪他人行動自由罪 三人以上共同冒用公務員名義詐欺取財罪 私行拘禁罪 宣　　告　　刑  有期徒刑5月 有期徒刑1年4月 有期徒刑10月 犯　罪　日　期  106年1月3日 105年9月5日 105年12月23日至28日 最　後 事實審 法　　院 臺灣基隆地方法院 本院  臺灣基隆地方法院  案　　號 106年度訴字第767號 107年度上訴字第2375號 107年度原訴字第7號  判決日期 107年4月19日 107年11月22日 108年12月24日 確　定 判　決 法　　院 同上 同上 同上  案　　號 同上 同上 同上  確定日期 107年5月17日 107年12月15日 109年3月24日 

編　　　　　號  7 8 9 罪　　　　　名  施用第二級毒品罪 未經許可持有子彈罪 施用第二級毒品罪 宣　　告　　刑  有期徒刑4月 有期徒刑2月，（併科罰金新臺幣10,000元） 有期徒刑2月 犯　罪　日　期  106年3月1日 104年7月間至106年3月4日 106年7月9日 最　後 事實審 法　　院 臺灣基隆地方法院 臺灣基隆地方法院 臺灣基隆地方法院  案　　號 106年度基簡字第829號 106年度訴字第316號 106年度基簡字第1435號  判決日期 106年5月25日 106年8月2日 106年9月14日 確　定 判　決 法　　院 同上 同上 同上  案　　號 同上 同上 同上  確定日期 106年8月14日 106年8月28日 106年10月5日 

編　　　　　號  10 11  罪　　　　　名  三人以上共同詐欺取財罪 三人以上共同冒用公務員名義詐欺取財罪  宣　　告　　刑  有期徒刑1年3月 有期徒刑1年2月  犯　罪　日　期  106年6月13日 106年3月28日至同年5月3日  最　後 事實審 法　　院 本院 臺灣基隆地方法院   案　　號 108年度上訴字第673號 109年度訴字第49號   判決日期 108年5月28日 109年3月5日  確　定 判　決 法　　院 同上 同上   案　　號 同上 同上   確定日期 108年6月22日  109年4月6日